【裁判字號】    97,易,117
【裁判日期】    970229
【裁判案由】    毒品危害防制條例
【裁判全文】
臺灣板橋地方法院刑事判決               97年度易字第117號
公  訴  人  臺灣板橋地方法院檢察署檢察官
被      告  甲○○
上列被告因毒品危害防制條例案件，經檢察官提起公訴（96年度
偵字第29090 、29091 號），被告於準備程序認罪，本院以簡式
審判程序判決如下：
    主    文
甲○○持有第一級毒品，處有期徒刑月，如易科罰金，以新臺
幣壹仟元折算壹日，扣案之第一級毒品海洛因壹小包（驗餘淨重
零點零貳柒公克）沒收銷燬；又持有第一級毒品，處有期徒刑
肆月，如易科罰金，以新臺幣壹仟元折算壹日，扣案之第一級毒
品海洛因壹小包（驗餘淨重零點零玖公克）沒收銷燬；應執行有
期徒刑陸月，如易科罰金，以新臺幣壹仟元折算壹日，前揭扣案
之第一級毒品海洛因壹小包（驗餘淨重零點零貳柒公克）、壹
小包（驗餘淨重零點零玖公克）均沒收銷燬。
    事    實
一、甲○○前於民國95年10月間，因施用第二級毒品案件，經本
    院以95年度簡字第7488號判決判處有期徒3 月，於96年3 月
    12日確定，嗣經本院以96年度聲減字第713 號裁定減為有期
    徒刑1 月15日確定，96年7 月16日執行完畢出監；又於95年
    12月間，因持有第二級毒品案件，經台灣台北地方法院以96
    年度易字第1662號判決判處有期徒刑4 月，減為有期徒刑2
    月，96年9 月3 日確定；前開2 案所處徒刑，並經台灣台北
    地方法院以97年度聲字第107 號裁定應執行有期徒刑3 月確
    定；復於96年9 月間，因施用第二級毒品案件，經台灣台北
    地方法院以96年度簡字第4181號判決判處有期徒刑4 月，97
    年1 月23日確定；詎猶不知戒慎，明知海洛因業經毒品危害
    防制條例公告列為管制之第一級毒品，不得非法持有，竟仍
    分別基於持有第一級毒品海洛因之犯意，而為下列犯行：
(一)、於96年9 月19日18時許，在臺北縣中和市○○路161 巷18弄
    2 號1 樓住處內，因真實姓名年籍均不詳之友人「阿文」持
    海洛因1 小包（淨重0.031 公克，驗餘淨重0.0237公克）向
    甲○○抵押借錢，甲○○即隨身持有該海洛因1 小包，嗣於
    同日21時55分許，甲○○騎乘車牌號碼K7N-398 號普通重型
    機車行經台北縣土城市○○路71號前時，因機車噪音過大經
    員警王坤堂攔檢，發現甲○○有毒品前科，而詢問甲○○有
    無攜帶毒品，甲○○即在有偵查犯罪職權之公務員或機關知
    悉其犯持有第一級毒品犯行前，主動向員警自首持有第一級
    毒品犯行，併交出前開海洛因1 小包（另同時扣得甲基安非
    他命1 小包｛毛重0.62公克｝，涉有施用第二級毒品犯行部
    分，業經臺灣板橋地方法院檢察署檢察官以96年度毒偵字第
    7184、8705號提起公訴），且接受裁判。
(二)、於96年10月20日向真實姓名年籍均不詳之「阿文」購得第一
    級毒品海洛因1 小包後即持有之，嗣於同年月26日21時5 分
    許，在臺北縣板橋市○○路○ 段39號前，為警盤查，甲○○
    在有偵查犯罪職權之公務員或機關知悉其犯持有第一級毒品
    犯行前，主動向員警朱英宏自首持有第一級毒品犯行，併交
    出前開海洛因1 小包（淨重0.11公克，驗餘淨重0.09公克，
    另同時扣得安非他命1 小包｛毛重0.25公克｝，所涉施用第
    二級毒品犯行部分，業經臺灣板橋地方法院檢察署檢察官以
    96年度毒偵字第7184、8705號提起公訴），且接受裁判。
二、案經臺北縣政府警察局土城分局、海山分局報告臺灣板橋地
    方法院檢察署檢察官偵查後起訴。
    理    由
一、認定犯罪事實所憑之證據及理由：
    訊據被告對前開犯罪事實坦認不諱，核與證人即現場查獲員
    警王坤堂、朱英宏於本院審理中證述情節相符；而如事實欄
    一(一)所述白色粉末1 小包內之白色粉末，淨重0.031 公克，
    經取樣0.0073公克，餘重0.0237公克，鑑定結果檢出海洛因
    成分乙節，亦有交通部民用航空局航空醫務中心96年10月11
    日毒品鑑驗書在卷可稽，另如事實欄一(二)所述白色粉末1 小
    包內之白色粉末（淨重0.11公克，驗餘淨重0.09公克），鑑
    定結果呈海洛因陽性反應乙節，亦有臺灣檢驗科技股份有限
    公司96年11月20日濫用藥物檢驗報告在卷可稽，足徵該等扣
    案物，確為第一級毒品海洛因無誤，此外，前開第一級毒品
    海洛因1 小包（淨重0.031 公克，驗餘淨重0.0237公克）、
    1 小包（淨重0.11公克，驗餘淨重0.09公克）扣案為憑，俱
    徵被告前開自白，應與事實相符可以採信，本件事證明確，
    被告犯行堪以認定。
二、應適用之法律、科刑審酌事由及沒收物之處理：
(一)、核被告如事實欄一(一)(二)所為，均係犯毒品危害防制條例第11
    條第1 項之持有第一級毒品罪。又被告於如事實欄一(一)(二)所
    述時地，為警攔查時，員警並未知悉被告斯時持有第一級毒
    品海洛因，然被告即主動告以身上持有海洛因毒品等情，經
    證人即現場查獲員警王坤堂、朱英宏於本院審理中證述綦詳
    在卷（見本院97年1 月23日訊問筆錄），顯見被告所為如事
    實欄一(一)(二)所述持有第一級毒品海洛因犯行，乃均在有偵查
    犯罪職權之公務員或機關知悉前，即主動向員警王坤堂、朱
    英宏自首該等犯行，且接受裁判，所為均合於自首規定，爰
    依刑法第62條前段規定，各減輕其刑。又其先後2 次持有第
    一級毒品犯行，犯意各別，行為互殊，應予分論併罰。次按
    受有期徒刑之執行完畢，或受無期徒刑或有期徒刑一部之執
    行而赦免後，5 年以內再犯有期徒刑以上之罪者，方為累犯
    ，此觀刑法第47條第1 項規定甚明。又裁判確定前犯數罪者
    ，併合處罰之；數罪併罰，宣告多數有期徒刑者，於各刑中
    之最長期以上，各刑合併之刑期以下，定其刑期，刑法第50
    條、第51條第5 款定有明文。故刑法第47條第1 項所謂之「
    受有期徒刑之執行完畢」，就數罪併罰案件，係指所定之執
    行刑，執行完畢而言。如於定執行刑之前，因有一部分犯罪
    先確定，形式上予以執行，仍應依刑法規定定其應執行之刑
    ，俟檢察官指揮執行「應執行刑」時，再就形式上已執行部
    分予以折抵，不能謂先確定之罪已執行完畢（最高法院96年
    度臺非字第33號判決意旨參照）。查被告前於95年10月間，
    因施用第二級毒品案件，經本院以95年度簡字第7488號判決
    判處有期徒3 月，於96年3 月12日確定，嗣經本院以96年度
    聲減字第713 號裁定減為有期徒刑1 月15日確定，96年7 月
    16 日 執行完畢出監；又於95年12月間，因持有第二級毒品
    案件，經台灣台北地方法院以96年度易字第1662號判決判處
    有期徒刑4 月，減為有期徒刑2 月，96年9 月3 日確定；前
    開2 案所處徒刑，並經台灣台北地方法院以97年度聲字第10
    7 號裁定應執行有期徒刑3 月確定等情，有前開案號法院判
    決、裁定、臺灣高等法院被告前案紀錄表在卷可參，是上開
    2 案合於定應執行刑之要件，並已經台灣台北地方法院以97
    年度聲字第107 號裁定應執行有期徒刑3 月確定，則上開本
    院95年度簡字第7488號確定判決所判處有期徒刑3 月（後經
    本院以96年度聲減字第713 號裁定減為有期徒刑1 月15日確
    定），雖於96年7 月16日執行完畢出監，然揆諸上開說明，
    本件被告犯罪時（即96年9 月19日18時許、96年10月20日）
    僅係部分執行，而非已執行完畢，是被告本件犯行尚不應論
    以累犯，併此敘明。又「持有毒品達一定數量者，加重其刑
    至2 分之1 ，其標準由行政院定之。」毒品危害防制條例第
    11條第4 項固定有明文，而行政院則於93年1 月7 日訂定「
    轉讓持有毒品加重其刑之數量標準」，該標準第2 條第1項
    第1 款規定，關於第一級毒品轉讓、持有淨重達5 公克以上
    者，加重其刑至2 分之1 。本件被告2 次為警查獲時所各持
    有之第一級毒品海洛因1 小包（淨重0.031 公克，驗餘淨重
    0.0237公克）、海洛因1 小包（淨重0.11公克，驗餘淨重0.
    09公克），顯均未逾加重其刑之標準（淨重5 公克），即無
    加重其刑之問題，附此指明。
(二)、爰審酌被告持有之海洛因數量，及其犯罪動機、目的、手段
    、品行、智識程度、生活狀況等一切情狀，就其前開所犯2
    罪，分別量處如主文所示之刑，並各諭知易科罰金之折算標
    準，暨定其應執行之刑及諭知如易科罰金之折算標準，以示
    儆懲。
(三)、扣案之第一級毒品海洛因1 小包（驗餘淨重0.0237公克）、
    海洛因1 小包（驗餘淨重0.09公克），該等包裝袋內之毒品
    海洛因與包裹前開海洛因毒品之外包裝袋2 個，二者在物理
    上均難以析離，均應認屬查獲之第一級毒品，不問是否屬於
    犯人所有，均應依毒品危害防制條例第18條第1 項前段之規
    定，諭知沒收銷燬。
據上論斷，應依刑事訴訟法第273 條之1 第1 項、第299 條第1
項前段，毒品危害防制條例第11條第1 項、第18條第1 項前段，
刑法第11條、第41條第1 項前段、第62條前段，刑法施行法第1
條之1 ，判決如主文。
本案經檢察官郭季青到庭執行職務。
中    華    民    國    97    年     2    月    29    日
                  刑事第十九庭法  官  陳明偉
以上正本證明與原本無異。
                              書記官  強梅芳
中    華    民    國    97    年     2    月    29    日
附錄本判決論罪科刑依據之法條：
毒品危害防制條例第11條第1 項：
持有第一級毒品者，處3 年以下有期徒刑、拘役或新臺幣5 萬元
以下罰金。


司法院資訊處製作；財團法人民間司法改革基金會備份。
